【裁判字號】    97,易,288
【裁判日期】    970905
【裁判案由】    賭博
【裁判全文】
臺灣新竹地方法院刑事判決               97年度易字第288號
公  訴  人  臺灣新竹地方法院檢察署檢察官
被      告  甲○○
            丁○
            乙○○
                    現於臺灣新竹監獄另案執行中
上列被告等因賭博案件，經檢察官提起公訴（97年度偵字第2718
、96年度偵緝字第473號 )，本院判決如下：
    主  文
甲○○意圖營利聚眾賭博，處有期徒刑肆月，如易科罰金，以新
臺幣壹仟元折算壹日；減為有期徒刑貳月，如易科罰金，以新臺
幣壹仟元折算壹日。扣案之小鋼珠機臺參拾陸台（含IC板參拾陸
塊）、新臺幣貳仟元沒收。
丁○共同在公眾得出入之場所賭博財物，處罰金新臺幣肆仟元，
如易服勞役，以新臺幣壹仟元折算壹日；減為罰金新臺幣貳仟元
，如易服勞役，以新臺幣壹仟元折算壹日。扣案之小鋼珠機臺參
拾陸台（含IC板參拾陸塊）沒收。
乙○○在公眾得出入之場所賭博財物，處罰金新臺幣貳仟元，如
易服勞役，以新臺幣壹仟元折算壹日；減為罰金新臺幣壹仟元，
如易服勞役，以新臺幣壹仟元折算壹日。扣案之小鋼珠機臺參拾
陸台（含IC板參拾陸塊）沒收。又在公眾得出入之場所賭博財物
，處罰金新臺幣貳仟元，如易服勞役，以新臺幣壹仟元折算壹日
；減為罰金新臺幣壹仟元，如易服勞役，以新臺幣壹仟元折算壹
日。扣案之小鋼珠機臺參拾陸台（含IC板參拾陸塊）、新臺幣貳
仟元沒收。應執行罰金新臺幣貳仟元，如易服勞役，以新臺幣壹
仟元折算壹日。扣案之小鋼珠機臺參拾陸台（含IC板參拾陸塊）
、新臺幣貳仟元沒收。
    事  實
一、甲○○自民國93年6 月間起即在新竹市○○路527 之1 號之
    東館電子遊戲場公眾得出入之場所擔任店長，嗣該電子遊藝
    場於96年3 月8 日由戊○○頂下後，戊○○仍繼續僱用甲○○擔任店長，丁○則自96年4 月1 日起受僱於該電子遊戲場
    擔任清潔、倒茶及保養機台之工作。詎甲○○竟基於在公眾
    得出入之場所賭博財物、意圖營利提供賭博場所及聚眾賭博
    之犯意，以在該遊戲場所擺設俗稱「柏青哥」之小鋼珠機臺
    ，與來店之不特定多數人賭博財物，賭博方式如下：賭客至
    店內以每桶（約2000顆）新臺幣（下同）1000元之代價兌換
    小鋼珠後，將小鋼珠射入機臺中，如小鋼珠落入機臺中之特
    定洞內，機臺螢幕便開始轉動，若再出現3 個相同圖案或數
    字連成一線，即為中獎而可獲得不等倍數之小鋼珠，若未中
    獎，則射入機臺中之鋼珠悉歸店家所有；客人不續玩時，將
    小鋼珠攜至回珠機計算數量後，每2000顆小鋼珠可兌換1張
    寄存卡，剩餘不足2000顆之零星小鋼珠，則由客人寫下姓名
    寄放在該遊戲場之櫃台，待下次上門時再領出續玩，如熟客
    欲以寄存卡換取現金，則1 張寄存卡可向甲○○換取1000元
    ，惟客入須將其剩餘不足2000顆之零星小鋼珠放棄並送給甲○○，待甲○○累積該等零星小鋼珠至2000顆時即兌換成1
    張寄存卡並以1000元出售予客人圖利。丁○基於與甲○○共
    同在公眾得出入之場所賭博財物之犯意，適有基於在公眾得
    出入之場所賭博財物犯意之乙○○於96年4 月23日晚上7 時
    許至上開東館電子遊戲場，利用場內擺設之柏青哥小鋼珠機
    臺，以上開方式把玩至當日晚上8 時許，將小鋼珠交予丁○
    攜至回珠機計算數量後，由丁○將計算出之小鋼珠數量告知
    甲○○，甲○○再交付2 張寄存卡予乙○○，乙○○則放棄
    其餘零星數量之小鋼珠予甲○○，乙○○再持該2 張寄存卡
    向甲○○兌換2000元現金，並由甲○○交付該2000元現金予
    丁○，丁○再轉交予乙○○。翌日即96年4 月24日晚上6 時
    許，乙○○又另基於在公眾得出入之場所賭博財物之犯意，
    前往上開遊戲場，利用場內擺設之柏青哥小鋼珠機臺，以上
    開方式把玩至同日晚上7 時15分許，其將小鋼珠交予甲○○
    以回珠機計算數量後，按上開比例向甲○○兌換寄存卡2 張
    ，並放棄剩餘之零星小鋼珠予甲○○，再以該2 張寄存卡向
    甲○○兌換現金2000元後，為在場喬裝客人之警員丙○○、
    涂美玲發現，乙○○步出東館電子遊戲場後於同日晚上7 時
    20分許行經新竹市○○路606 號前先為警查獲，並自其身上
    扣得甫向甲○○換取之賭資2000元，再於同日晚上8 時30分
    許在東館電子遊戲場查獲甲○○、丁○，並扣得小鋼珠機臺
    36台（含IC板36塊）。
二、案經新竹市警察局第一分局報告台灣新竹地方法院檢察署檢
    察官偵查起訴。
    理  由
一、本件被告3 人於本院準備程序及審判程序中明確表示對本案
    卷內書證之證據能力無意見（見本院97年5 月12日準備程序
    筆錄、同年8 月18日審判筆錄），且於言詞辯論終結前，就
    本案證據之調查，均無任何異議，既無異議，依刑事訴訟法
    第159 條之5 規定，該等書證自均有證據能力，先予敘明。
二、訊之被告甲○○、乙○○對於上開事實均坦承不諱，且互核
    相符，並經證人即喬裝客人之警員丙○○、涂美玲於偵查中
    證述甚詳（參96偵2718卷第165-167 頁）暨證人丙○○於本
    院審理時證述在卷（參本院卷第77-81 頁），並有小鋼珠機
    台36台及自被告乙○○身上查獲之賭資2000元扣案暨查獲現
    場相片附卷可稽，是被告甲○○、乙○○犯行堪以認定。
三、訊之被告丁○雖坦承於上開時間受僱於東館電子遊戲場工作
    ，惟矢口否認有何賭博犯行，辯稱：伊僅在該遊戲場負責清
    潔工作，其他事並不清楚云云。惟查：證人即同案被告乙○○於偵查中即已證述「由被告丁○將其小鋼珠秤重後由甲○○交付現金，丁○在場」（參96偵2718卷第106 頁）。「男
    店員叫櫃台小姐拿2000元給他，他拿到錢後再轉交給我」等
    語（參96偵緝473 卷第4 頁）。於本院審理中證稱：23日那
    天是甲○○站在（櫃台）裡面，我跟那位小姐都在外面，小
    姐跟我拿珠子拿去倒，小姐再把數量告訴甲○○，甲○○再
    把錢給小姐，因為我還在機台那邊，那位小姐再把錢拿到我
    機台這邊來給我，偵查中所述有關丁○之敘述均係指23日當
    天之事等語（參本院卷第69-73 頁）。雖證人即同案被告甲○○於本院審理中證稱：被告丁○僅負責掃地、倒茶、保養
    機台，不可進櫃台，並不知其換錢給乙○○之事云云。然證
    人乙○○迭於偵審中均證稱於小鋼珠換錢過程中被告丁○確
    有經手，而其與被告丁○並無仇怨，其本身僅涉法定刑為罰
    金之賭博輕罪，應無甘冒偽證重罪之風險而故加誣攀之虞，
    反觀證人甲○○係被告丁○之店長，本即有迴護同事而自行
    一肩扛起之可能，是應以證人乙○○之證詞較為可採。又據
    證人甲○○、戊○○均證述該遊戲場規定客人把玩剩餘之小
    鋼珠僅能換取寄存卡或向櫃台寄存不足2000顆之小鋼珠，不
    得換取現金，是被告丁○竟於被告乙○○以小鋼珠換取現金
    過程中經手金錢之傳遞，實已參與賭博罪構成要件之一部分
    。綜上所述，堪認被告丁○於被告乙○○以小鋼珠換取現金
    之過程中確有經手金錢，所辯不清楚云云，顯不可採，其賭
    博犯行應可認定。
四、按刑法上之共同正犯，係指行為人相互間彼此有犯意聯絡及
    行為分擔，即克當之。是共同行為人既有合力完成犯罪之主
    觀意思聯絡，則其分工如何，並非所問，自不以參與全部犯
    罪構成要件之行為為必要，縱僅參與部分，甚或未親自下手
    實行，因具有犯意聯絡，仍應就全部行為共同負責。核被告
    乙○○2 次在東館電子遊戲場之公眾得出入場所把玩小鋼珠
    機台，而該機台之玩法已如前述，實具有射倖性，且其又將
    把玩結果所得之小鋼珠向甲○○換取現金，核其所為，係犯
    刑法第266 條第1 項前段之在公眾得出入之場所賭博罪。被
    告丁○於被告乙○○向被告甲○○以小鋼珠換取現金之過程
    中經手金錢之傳遞而參與賭博罪構成要件之一部分，核其所
    為，亦犯刑法第266 條第1 項前段之在公眾得出入之場所賭
    博罪。又被告甲○○在其擔任店長之東館電子遊戲場之公眾
    得出入之場所以店內之小鋼珠機台供不特定之客人把玩，並
    於較熟識之客人以小鋼珠換得之寄存卡換取現金同時並取得
    客人放棄之零星小鋼珠以供其累積成2000顆後再出售予客人
    獲利，故核其所為，係犯刑法第266 條第1 項前段之在公眾
    得出入之場所博賭罪、同法第268 條前後段之意圖營利供給
    賭博場所暨聚眾賭博罪，其與被告丁○就刑法第266 條第1
    項之在公眾得出入場所賭博罪間有犯意聯絡及行為分擔，為
    共同正犯，其所犯上開3 罪係一行為觸犯數罪名，屬想像競
    合，應從情節最重之意圖營利聚眾賭博罪處斷。按刑事法若
    干犯罪行為態樣，本質上原具有反覆、延續實行之特徵，立
    法時既予特別歸類，定為犯罪構成要件之行為要素，則行為
    人基於概括之犯意，在密切接近之一定時、地持續實行之複
    次行為，倘依社會通念，於客觀上認為符合一個反覆、延續
    性之行為觀念者，於刑法評價上，即應僅成立一罪。學理上
    所稱「集合犯」之職業性、營業性或收集性等具有重複特質
    之犯罪均屬之，例如經營、從事業務、收集、販賣、製造、
    散布等行為概念者是，最高法院95年度台上字第1079號判決
    可資參照。本件被告甲○○於前揭時間在其擔任店長之小鋼
    珠店多次遇有熟客以小鋼珠換錢即以上開方式操作，核屬在
    密切接近之一定時、地持續實行之複次行為，依社會通念，
    於客觀上認為符合一個反覆、延續性之行為觀念，於刑法評
    價上，應僅成立一罪，核屬集合犯。又被告乙○○先後2 次
    賭博行為，犯意各別，時間不同，應分論併罰。爰審酌被告
    甲○○受僱他人擔任小鋼珠店店長竟藉機與熟客對賭並收取
    不法利益暨被告丁○、乙○○在小鋼珠店對賭，均有違社會
    善良風俗，惟念被告甲○○、乙○○犯罪後坦承犯行態度尚
    稱良好暨被告丁○僅參與換現金之部分行為、情節輕微，參
    以其等犯罪動機、目的、犯罪手段及獲取之利益等一切情狀
    ，分別量處如主文第1 、2 、3 項所示之刑，並諭知易科罰
    金、易服勞役之折算標準。又被告3 人行為時間係在96年4
    月24日以前，且所犯之聚眾賭博罪、賭博罪又非屬中華民國
    九十六年罪犯減刑條例第3 條所列各款限制減刑之罪，應均
    依同條例第2 條第1 項第3 款之規定各減輕其刑2 分之1 ，
    並就被告乙○○所犯2 罪定其應執行刑暨諭知易服勞役之折
    算標準，以示懲儆。
五、至公訴人認被告丁○除犯刑法第266 條第1 項前段之在公眾
    得出入場所賭博罪外，另亦犯有刑法第268 條前後段之意圖
    營利提供賭博場所暨聚眾賭博罪云云。惟查，證人甲○○於
    收集客人放棄零星之小鋼珠累積至1 桶之數量並換成1 張寄
    存卡售予客人所得並未朋分予被告丁○，而係由被告甲○○
    一人獨得，此據證人即同案被告甲○○於本院審理時證述在
    卷（參本院卷第93頁），而公訴人復未舉證明被告丁○確因
    參與被告甲○○換取現金予客人之行為而獲利，是被告丁○
    既未因被告甲○○換錢予客人而朋分獲利，則縱其有經手客
    人換現金之部分過程，要難認其有何營利意圖，實與刑法第
    268 條前後段之構成要件有別，應認其此部分罪嫌尚有不足
    ，惟公訴人認被告丁○被訴此部分犯罪與前揭判決有罪之賭
    博罪屬想像競合之裁判上一罪關係，爰不另為無罪之諭知，
    附此敘明。
六、扣案之小鋼珠機台36台（含IC板36片）係當場賭博之器具，
    自被告乙○○身上扣得之2000元賭資，均應依刑法第266 條
    第2 項之規定宣告沒收。至另扣得之現金2 萬元係在上開遊
    戲場之櫃台扣得而屬東館電子遊戲場負責人戊○○所有，然
    被告甲○○非以櫃台內之現金而係以自己所有之現金與熟客
    兌換，又寄存卡24張係東館電子遊戲場所有，且依該遊戲場
    之規定本係供一般客人兌換小鋼珠所用，摸彩券9 張及摸彩
    海報2 張係該遊戲場之促銷手法等情，已據被告甲○○陳述
    在卷，凡此均與被告甲○○賭博等犯行無涉，爰不予宣告沒
    收，併此敘明。
據上論斷，應依刑事訴訟法第299 條第1 項前段、刑法第28 條
、第266 條第1 項前段、第2 項、第268 條、第55條、第41 條
第1 項前段、第42條第3 項、第51條第7 款，刑法施行法第1 條
之1 第1 項、第2 項前段，中華民國九十六年罪犯減刑條例第2
條第1 項第3 款、第7 條、第9 條，判決如主文。
本案經檢察官王唯怡到庭執行職務。
中    華    民    國    97    年    9     月    5     日
                  刑事第三庭    法  官  賴淑敏
以上正本證明與原本無異。
如不服本判決應於收受本判決後10日內向本院提出上訴書狀，上
訴書狀應敘述具體理由。上訴書狀未敘述上訴理由者，應於上訴
期間屆滿後20日內補提理由書狀於本院 (均須按他造當事人之人
數附繕本 )「切勿逕送上級法院」。
中    華    民    國    97    年    9     月    5     日
                                書記官  劉亭筠
附錄法條：
中華民國刑法第266 條（普通賭博罪與沒收物）
在公共場所或公眾得出入之場所賭博財物者，處1 千元以下罰金
。但以供人暫時娛樂之物為賭者，不在此限。
當場賭博之器具與在賭檯或兌換籌碼處之財物，不問屬於犯人與
否，沒收之。
中華民國刑法第268 條（圖利供給賭場或聚眾賭博罪）
意圖營利，供給賭博場所或聚眾賭博者，處3 年以下有期徒刑，
得併科3 千元以下罰金。


司法院資訊處製作；財團法人民間司法改革基金會備份。
